# 请教陈版：该事项是否属于同一控制下的企业合并事项

提问人：paipai 时间：2010-07-22 22:24:07
某自然人A,同时全资拥有B和C公司，B/C均从事压铸机的生产和制造，报告期08/09/10， 2009 年B收购了C的机器设备和存货，同时c的客户转移给b,c更改经营范围，不从事具体的生产经营活动。 请问，该事项是否属于同一控制下的企业合并 是否需要追溯调整 08 年的报表？ 如果按照 3 号意见的要求，可能需要编制备考报表
谢谢

回答人：chenyiwei
回复 楼主 paipaipai 的帖子从你说的情况看，是否C原有的与压铸机制造业务相关的全部资产、负债、人员和业务均已转给B？如果是，作为业务合并处理的可能性较大。同一控制下的业务合并应按照同一控制下企业合并的原则处理，在合并报表上应追溯调整 08年度的比较数据。

回答人：chenyiwei
回复 报纸 paipaipai 的帖子由于机器和存货实际上是满足“投入”和“加工处理过程”的最主要部分，所以对这两部分资产的整体收购一般理解为业务合并。其他资产、负债不纳入收购范围不会影响到“业务合并”的成立。业务通常会包含负债，但收购范围不包含负债并不表明这一定不是业务合并。 不想做业务合并可以理解，但估计难度较大，关键是如何说服监管机构这不是业务合并。 网上有一个流传很广的 2009 年保代培训班培训资料，其中有一个“首发企业财务相关问题讲稿”中就有区分是否构成业务合并的实例，建议拿来参考一下。

回答人：chenyiwei
回复 8 楼 gaominjian 的帖子请考虑该交易的经济实质是否为B以同一控制下业务合并的方式取得对C的业务的控制权（一个比较重要的考虑是：“C拿主要资产对D进行增资”和“之后，B收购C对于D的股权”这两个交易是否为一项交易的两个步骤，互为前提和条件）。
如果是，则B的合并报表按同一控制下业务合并的原则处理，B的合并报表中对于所取得的C的经营性资产应按原帐面价值列报。

回答人：chenyiwei
回复 10 楼 zico9999 的帖子应按照实质重于形式的原则处理。该交易的实质很可能是B取得原先C的业务和经营性资产、负债的控制权，所以构成业务合并的可能性较大（请注意这里所说的“企业合并”不是针对B、D的关系而言，而是通过这一系列交易，B拥有了对原先属于C的经营性资产和业务的控制权）。基本上赞同楼上网友意见，但楼上网友所说的“相当于B收购了D公司的主要经营性资产，算是构成了业务合并”应为“相当于B收购了C公司的主要经营性资产，算是构成了业务合并”。